臺灣屏東地方法院民事裁定
110年度消債職聲免字第79號
聲  請  人  
即 債務 人  陳麗珍  


相  對  人  
即 債權 人  華南商業銀行股份有限公司

法定代理人  張振芳  
代  理  人  陳仲偉  
相  對  人  
即 債權 人  國泰世華商業銀行股份有限公司

法定代理人  郭明鑑  
代  理  人  黃怡玲  
相  對  人  
即 債權 人  兆豐國際商業銀行股份有限公司

法定代理人  張兆順  
代  理  人  林勵之  
相  對  人  
即 債權 人  花旗（台灣）商業銀行股份有限公司


法定代理人  莫兆鴻  


代  理  人  陳正欽  
相  對  人  
即 債權 人  台中商業銀行股份有限公司

法定代理人  王貴鋒  


相  對  人  
即 債權 人  臺灣新光商業銀行股份有限公司

法定代理人  李增昌  
代  理  人  林慶文  
相  對  人  
即 債權 人  遠東國際商業銀行股份有限公司

法定代理人  周添財  


相  對  人  
即 債權 人  元大商業銀行股份有限公司


法定代理人  翁健    
代  理  人  黃勝豐  
相  對  人  
即 債權 人  滙誠第一資產管理股份有限公司

法定代理人  莊仲沼  


相  對  人  
即 債權 人  元大國際資產管理股份有限公司

法定代理人  宋耀明  
代  理  人  唐曉雯  
相  對  人  
即 債權 人  新光行銷股份有限公司

法定代理人  李明新  
代  理  人  鄭穎聰  
相  對  人  
即 債權 人  台新資產管理股份有限公司

法定代理人  吳統雄  


上列當事人聲請消費者債務清理事件，本院裁定如下：
    主  文
債務人陳麗珍應予免責。
    理  由
一、按法院為終止或終結清算程序之裁定確定後，除別有規定外
    ，應以裁定免除債務人之債務。消費者債務清理條例（下稱
    消債條例）第132條定有明文。又法院裁定開始清算程序後
    ，債務人有薪資、執行業務所得或其他固定收入，扣除自己
    及依法應受其扶養者所必要生活費用之數額後仍有餘額，而
    普通債權人之分配總額低於債務人聲請清算前二年間，可處
    分所得扣除自己及依法應受其扶養者所必要生活費用之數額
    者，法院應為不免責之裁定。但債務人證明經普通債權人全
    體同意者，不在此限。另債務人有下列各款情形之一者，法
    院應為不免責之裁定。但債務人證明經普通債權人全體同意
    者，不在此限：一、於七年內曾依破產法或本條例規定受免
    責。二、故意隱匿、毀損應屬清算財團之財產，或為其他不
    利於債權人之處分，致債權人受有損害。三、捏造債務或承
    認不真實之債務。四、聲請清算前二年內，因消費奢侈商品
    或服務、賭博或其他投機行為，所負債務之總額逾聲請清算
    時無擔保及無優先權債務之半數，而生開始清算之原因。五
    、於清算聲請前一年內，已有清算之原因，而隱瞞其事實，
    使他人與之為交易致生損害。六、明知已有清算原因之事實
    ，非基於本人之義務，而以特別利於債權人中之一人或數人
    為目的，提供擔保或消滅債務。七、隱匿、毀棄、偽造或變
    造帳簿或其他會計文件之全部或一部，致其財產之狀況不真
    確。八、故意於財產及收入狀況說明書為不實之記載，或有
    其他故意違反本條例所定義務之行為，致債權人受有損害，
    或重大延滯程序，復為同條例第133、134條所明定。另按法
    院裁定開始更生程序後，債務人免責前，法院裁定開始清算
    程序，其已進行之更生程序，適於清算程序者，作為清算程
    序之一部，其更生聲請視為清算聲請，消債條例第78條第1
    項亦定有明文。
二、經查：
  ㈠聲請人前於民國108年6月12日聲請更生，經本院以108年度消
    債更字第101號裁定自108年11月1日中午12時起開始更生程
    序。嗣於更生程序中，因聲請人所提更生方案未獲債權人會
    議可決，且無從依消債條例第64條第1項規定逕予認可，經
    本院以109年度消債清字第62號裁定自109年11月26日中午12
    時起開始清算程序。復聲請人清算財團之財產分配完結，各
    相對人共受償新臺幣（下同）77,773元後，本院於110年10
    月22日以109年度司執消債清字第63號裁定終結清算程序確
    定等情，業據調取上開卷宗核閱屬實。
  ㈡關於聲請人於開始更生程序後迄今之收入部分，聲請人擔任
    臨時工，每月所得約19,000元，有收入切結書可參，且聲請
    人106至109年均無所得，其自78年10月3日退保勞保後，即
    無勞保投保資料，亦經本院調取其之稅務電子閘門網路資料
    查詢表、勞保局電子閘門網路資料查詢表核閱無誤，顯未受
    僱於任何公司或商號，堪信屬實。至聲請人之支出部分，聲
    請人陳稱每月必要支出費用14,700元，雖未提出任何單據供
    本院審酌，惟低於依消債條例第64條之2第1項規定，以108
    至111年衛生福利部公告每人每月最低生活費之1.2倍即14,8
    66元、14,866元、15,946元、17,076元計算之數額，應屬確
    實。又聲請人之父，年約82歲，106至109年無所得，名下有
    2筆不動產，有戶籍謄本可佐，復經本院調取其等之稅務電
    子閘門網路資料查詢表核閱無誤，本院審酌上情，認聲請人
    之父名下雖有不動產，惟未經變價前無法用以支出相關生活
    費用，自堪認有受聲請人扶養之必要。而上開扶養義務應由
    聲請人及其兄弟姊妹4人共同負擔，又其父108年每月領有老
    年農民福利津貼7,256元、109年迄今每月為7,550元，亦有
    勞動部勞工保險局109年9月7日保農福字第10960178270號函
    可佐，此部分應予扣除，是依消債條例第64條之2第2項規定
    ，以上開最低生活費1.2倍計算，聲請人108至111年應負擔
    之扶養費為1,522元、1,463元、1,679元、1,905元（計算式
    ：【14,866－7,256】÷5＝1,522；【14,866－7,550】÷5＝1,463
    ，小數點以下四捨五入，下同；【15,946－7,550】÷5＝1,679
    ；【17,076－7,550】÷5＝1,905）。基上，聲請人108至111年
    各年度各月必要支出及扶養費為16,222元、16,163元、16,3
    79元、16,605元（計算式：14,700＋1,522＝16,222；14,700＋
    1,463＝16,163；14,700＋1,679＝16,379；14,700＋1,905＝16,6
    05），均低於聲請人每月所得，是以，聲請人於開始更生程
    序後之固定收入扣除前開必要支出及扶養費顯有餘額，則本
    院自應審酌普通債權人之分配總額是否低於債務人聲請更生
    前二年間，可處分所得扣除自己所必要生活費用之數額。
  ㈢關於聲請人聲請更生前二年即106年6月至108年5月間之可處
    分所得部分，聲請人擔任臨時工，每月所得約19,000元，有
    財產及收入狀況說明書可參，且聲請人106年迄今之所得及
    勞保狀況，業如前述，堪信屬實，則聲請人聲請更生前二年
    可處分所得共為456,000元（計算式：19,000×24＝456,000）
    。至聲請人之支出部分，聲請人稱當時每月必要支出約14,7
    00元，惟未提出任何單據供本院審酌，依消債條例第64條之
    2第1項規定，其主張106年度必要支出高於106年衛生福利部
    公告每人每月最低生活費之1.2倍即13,738元部分，應予剔
    除，另其主張107、108年度必要生活費低於107、108年衛生
    福利部公告每人每月最低生活費之1.2倍即14,866元之數額
    ，應屬確實。又聲請人之父有受聲請人扶養之必要，業如前
    述，而其父105年1月至108年12月每月領有老年農民福利津
    貼7,256元，亦有前引勞動部勞工保險局函可稽，此部分應
    予扣除，爰依前引扶養費負擔方式，並按消債條例第64條之
    2第2項規定，以上開各年度每人每月最低生活費1.2倍計算
    ，聲請人106年至108年每月應負擔扶養費為1,296元、1,522
    元、1,522元（計算式：【13,738－7,256】÷5＝1,296；【14,
    866－7,256】÷5＝1,522）。則聲請人聲請更生前二年之必要
    支出及扶養費共為381,012元（計算式：【13,738＋1,296】×
    7＋【14,700＋1,522】×【12＋5】＝381,012）。基上，聲請人
    其聲請更生前二年可處分所得扣除必要支出及扶養費後，僅
    餘74,988元（計算式：456,000－381,012＝74,988），顯低於
    相對人等於清算程序獲償之77,773元，本件即無消債條例第
    133條應不予免責規定之適用餘地。
　㈣再者，聲請人固提出同額保單解約金以代保險解約，惟聲請
    人係因本院司法事務官於110年2月4日函請聲請人於110年3
    月2日前到院繳納國泰人壽保險股份有限公司保險解約金，
    若逾期逕函將保險解約分配，聲請人於110年2月9日收受上
    開函文後，聲請本院司法事務官准予分6期支付，本院司法
    事務官遂於110年2月23日函請聲請人分期繳納等情，有本院
    110年2月4日、110年2月23日屏院進民執成字第109司執消債
    清63號函、送達證書、民事陳報狀可佐，堪認聲請人分期繳
    納同額保單解約金以代保險解約，係經本院司法事務官准許
    ，且聲請人係以分期方式繳納，顯見聲請人無法立即提出全
    額保險解約金，足徵聲請人係於該段時間籌措資金提出，尚
    難僅憑聲請人提出同額保單解約金即認聲請人有隱匿財產。
    此外，本件查無聲請人有何其他應不予免責之情形，揆諸前
    揭說明，自應裁定聲請人免責。
三、依首開規定，裁定如主文。
中　　華　　民　　國　　111 　年　　5 　　月　　19　　日
                  民事庭  法　官　彭聖芳
正本係照原本作成。
如不服本裁定應於送達後10日內向本院提出抗告狀，並繳納抗告
費新臺幣1,000元。
中　　華　　民　　國　　111 　年　　5 　　月　　19　　日
                          書記官  孫秀桃